臺灣高雄地方法院交通事件裁定　　　　　　　　　　　　九十四年度交聲字第七號
　　原處分機關　交通部公路總局高雄區監理所
　　異　議　人　甲○○
　　即受處分人
右受處分人因違反道路交通管理處罰條例案件，對於交通部公路總局高雄區監理所九
十三年十二月十五日所為之高監自字第裁８０—Ｂ00000000號處分，聲明異
議，本院裁定如左：
    主  文
原處分撤銷。
甲○○不罰。
    理  由
一、本件異議意旨略以：異議人即受處分人於民國九十三年十一月二十二日，收受異
    議人於同年月十二日十六時三十五分許，在高雄市○○○路與瑞吉街口闖紅燈，
    並拒絕接受稽查而逃逸之高雄市政府警察局舉發違反道路交通管理事件通知單，
    然異議人其時任職於高雄市楠梓加工區○○路七號聯亞實業製衣股份有限公司（
    下稱聯亞公司）樣品組，平日以ＣＬ８─８２５號重機車，通勤於高雄縣岡山鎮
    至聯亞公司上班，上班期間該機車亦未借予他人使用，警方復未有照片或錄影帶
    等證明上揭機車於前述時間確有闖紅燈，警方所開立罰單可能有誤等語。
二、按「汽車駕駛人，行經有燈光號誌管制之交岔路口闖紅燈者，處新臺幣一千八百
    元以上五千四百元以下罰鍰。」「汽車駕駛人違反第五十三條規定者，除依原條
    款處罰鍰外，並記違規點數三點。」，道路交通管理處罰條例第五十三條及第六
    十三條第一項第三款分別定有明文。再按執行交通勤務警察依法律規定製單舉發
    違反道路交通管理處罰條例所列之違規事實，並由公路主管機關加以處罰，係行
    政機關執行公權力措施而對外直接發生法律效果之單方行政行為，本質上為行政
    處分，受處分人不服公路主管機關所為之處罰，依道路交通管理處罰條例第八十
    七條之規定向管轄地方法院聲明異議，自屬行政救濟程序。至行政救濟程序舉證
    責任之分配，早期雖曾採行「行政處分公定力理論」，即主張依據法令所為之行
    政處分係屬違法之人，應對其根據事實負舉證責任，但此係立於行政權對私人具
    有優越性之前提，已為今日學說及實務所不採，今日學說及實務承認行政訴訟上
    當事人之法的對等性觀念，認為行政救濟程序之舉證責任分配，應採民事訴訟上
    舉證責任分配原則，加以修正後，準用於行政救濟程序，行政法院八十五年度判
    字第九六０號判決可供參酌。換言之，公路主管機關對於人民有所處罰，必須確
    實證明其違法事實，倘不能證明違法事實之存在，其處罰即不能認為合法，八十
    七年十月二十八日修正之行政訴訟法第一百三十六條明文規定準用民事訴訟法第
    二百七十七條舉證責任分配之原則即揭櫫此意旨。從而，道路交通案件處理辦法
    第四條雖規定聲明異議案件之處理，準用刑事訴訟法有關規定，惟依前揭說明及
    規定，刑事訴訟法有關證據之規定與前揭意旨抵觸部分，即不應準用於屬行政救
    濟程序之交通案件聲明異議程序。
三、經查：
  (一)本件原處分機關據以裁決之異議人於九十三年十一月十二日十六時三十五分許，
    騎乘上揭機車，行經高雄市○○○路、瑞吉街口闖紅燈之事實，為高雄市政府警
    察局交通大隊第六分隊警員張以竹所逕行舉發，而據張以竹於本院九十四年二月
    一日調查時結證稱：當日我在凱旋四路與瑞吉街口，執行取締闖紅燈勤務，見一
    位騎士闖紅燈不停車，就登記車牌，逕行舉發；欲登記車牌時，機車離我約五十
    公尺左右，車子的顏色、車型、時速都沒有印象，但騎車的人是年輕的女性，帶
    有半罩式安全帽等語。則本件可認定者係違規車輛在短暫時間內，即通過該路口
    而遠離證人即舉發警員張以竹之視線，是證人即舉發警員張以竹僅能概略記得取
    締本件交通違規事件之過程，但對於機車車身之顏色、車輛型式、機車當時時速
    等均未有何印象，則證人即舉發警員，於此短暫時間，且違規車輛遠達五十公尺
    距離之外始登載闖紅燈機車車牌號碼，是否所登載車牌號碼全然無誤，並非無疑
    。
  (二)異議人則舉其任職之聯亞製衣公司樣品組主任林潔梅結證稱：異議人於九十三年
    十一月十二日當天，係於該公司上班，且異議人如須外出，依照公司規定須請假
    ，而異議人當天並未有任何請假紀錄，並提出聯亞公司人事出勤資料（參交通部
    公路總局高雄區監理所移送卷），以實其說，是依證人林潔梅與聯亞公司出勤資
    料，異議人當日確於聯亞公司上班之事實，堪可認定。
  (三)綜上所述，本件處分所憑者，係警員即證人張以竹逕行舉發之違規事實，惟依證
    人即警員張以竹於本院就取締過程之陳述，尚難認其其所登載車牌號碼全然無誤
    。而異議人是日於聯亞公司上班未曾外出之抗辯洵堪信為真實業如前述，雖異議
    人所稱未曾將該車借由他人使用之事實，未能舉證。然揆諸前揭說明，公路主管
    機關對於人民有所處罰，必須確實證明其違法事實，倘不能證明違法事實之存在
    ，其處罰即不能認為合法，是本件於此事實不明情況，即應由原處分機關負釐清
    事實之舉證責任，而本件除警員陳述外，依證人即警員張以竹所述，並無其他證
    據如照片等可資補強，即不能證明違法事實之存在。從而，難認異議人有原處分
    意旨所載之前述違規行為，原處分機關不查，逕對異議人為前開裁罰，難認為有
    理由，應認異議人本件之異議為有理由，自應由本院將原處分機關之處分撤銷，
    另諭知異議人不罰，以資適法。
據上論斷，應依道路交通案件處理辦法第二十條前段，裁定如主文。
中　　　華　　　民　　　國　　九十四　　年　　　二　　　月　　　二　　　日
                              臺灣高雄地方法院交通法庭
                                    法  官  林揚奇
右正本證明與原本無異。
如不服本裁定，應於裁定送達後五日內，向本院提出抗告狀。
                                    書記官  于耀文
中　　　華　　　民　　　國　　九十四　　年　　　二　　　月　　　三　　　日
